臺灣臺中地方法院民事裁定  100年度抗字第173號
抗  告  人  邱作藝
相  對  人  楊培
上列當事人間聲請拍賣抵押物事件，抗告人對於民國100年6月28
日本院民事庭司法事務官所為100年度司拍字第237號裁定提起抗
告，本院合議庭裁定如下：
    主  文
抗告駁回。
抗告程序費用新臺幣壹仟元由抗告人負擔。
    理  由
一、按抵押權人，於債權已屆清償期，而未受清償者，得聲請法
    院，拍賣抵押物，就其賣得價金而受清償，為民法第873條
    所明定。次按聲請拍賣抵押物，原屬非訟事件，法院所為准
    許與否之裁定，無確定實體法上法律關係存否之性質，於債
    權及抵押權之存否，並無既判力。故祇須其抵押權已經依法
    登記，且債權已屆清償期而未受清償，法院即應為准許拍賣
    之裁定。而對於此項法律關係有爭執之人，為保護其權利，
    得提起訴訟，以謀解決，不得僅依抗告程序聲明其爭執，並
    據為廢棄准許拍賣抵押物裁定之理由（最高法院51年臺抗字
    第269號判例意旨、94年臺抗字第270號裁定要旨參照）。
二、抗告意旨略以：抗告人於本件借款清償期限屆至後，因仍未
    清償完畢，故與相對人協商延長分期期限，相對人亦允諾抗
    告人慢慢償還即可，未料相對人於100年間因故對抗告人懷
    有閒隙，竟反悔而提出本件拍賣抵押物之聲請，顯有失誠信
    ；且抗告人自99年借款至今，已陸續清償新臺幣（下同）50
    萬元，此有相對人於99年11月25日所開立之收據為證，並有
    地政士何太忠可茲作證，然相對人於聲請本件拍賣抵押物時
    ，竟提出原設定200萬元債務之抵押權設定契約書、他項權
    利證明等相關文件，主張其債權額為200萬元，亦與事實不
    符，爰提出抗告，請求廢棄原裁定。
三、經查：本件相對人主張抗告人所有如原裁定附表所示之不動
    產，於99年1月10日設定擔保債權總金額為200萬元之普通抵
    押權予相對人，且系爭抵押權擔保之債權尚有本金200萬元
    及利息已屆清償期而未受清償，爰依法聲請拍賣該不動產等
    情，業據其提出他項權利證明書、抵押權設定契約書、本票
    等影本及土地暨建物登記謄本在原審卷可憑，原審審查其形
    式要件業已具備，裁定准許拍賣抵押物，即無不合。至抗告
    人之抗告意旨，核屬實體事項之爭執，揆諸前揭說明，尚非
    本件拍賣抵押物事件之非訟程序所得審究，抗告人應就實體
    爭執事項另行提起訴訟，以求解決。原審所為之裁定並無違
    誤，抗告意旨請求廢棄原裁定，並無理由，應予駁回。
四、據上論結，本件抗告為無理由，依非訟事件法第46條、第21
    條第2項、第24條第1項、民事訴訟法第495條之1第1項、第
    449條第1項、第95條、第78條，裁定如主文。
中    華    民    國   100    年    7     月    28    日
                  民事第三庭    審判長法  官  許秀芬
                                      法  官  黃峻隆
                                      法  官  鍾貴堯
以上為正本，係照原本作成。
如不服本裁定，僅得於收受本裁定正本送達後10日內，以適用法
規顯有錯誤為理由，向本院提出再抗告狀（須附繕本一份及繳納
再抗告裁判費新臺幣1,000元）。
中    華    民    國   100    年    7     月    28    日
                                      書記官  錢  燕